【裁判字號】    95,訴,235
【裁判日期】    951207
【裁判案由】    違反槍砲彈藥刀械管制條例
【裁判全文】
臺灣屏東地方法院刑事判決               95年度訴字第235號
公  訴  人  臺灣屏東地方法院檢察署檢察官
被      告  甲○○
                    （現於臺灣屏東戒治所強制戒治中）
選任辯護人  許龍升律師
            吳春生律師
上列被告因違反槍砲彈藥刀械管制條例案件，經檢察官提起公訴
（94年度訴字第4961號），本院判決如下：
    主  文
甲○○未經許可，寄藏可發射子彈具有殺傷力之改造手槍，累犯
，處有期徒刑年肆月，併科罰金新臺幣伍萬元，罰金如易服勞
役，以新臺幣壹仟元折算壹日，扣案之仿WALTHER 廠PPS/S 型半
自動改造玩具手槍壹枝（含彈匣壹個，槍枝管制編號000000000
號）沒收。
    事  實
一、甲○○前於民國82年間因肅清煙毒條例案件，經臺灣臺中地
    方法院以83年度訴字第816 號判決判處應執行有期徒刑3 年
    5 月，又經臺灣高等法院臺中分院以83年度上訴字第3273號
    判決上訴駁回確定，甲○○於84年1 月20日入監執行，而於
    85年5 月22日因縮短刑期假釋出監（殘刑1 年4 月25日）；
    又於86年間之假釋期間，因贓物案件，經臺灣南投地方法院
    以86年度訴字第336 號判決判處有期徒刑4 月確定；再於同
    年間因肅清煙毒條例案件，經臺灣南投地方法院以86年度訴
    字第213 號判決判處有期徒刑3 年4 月確定；復於同年間因
    違反麻醉藥品管理條例案件，經臺灣南投地方法院以86年度
    易字第576 號判決判處有期徒刑6 月，上訴經臺灣高等法院
    臺中分院以86年度上易字第2134號判決撤銷改判處有期徒刑
    10月確定，上揭三案經臺灣高等法院臺中分院以87年度聲字
    第377 號裁定定應執行有期徒刑4 年1 月確定，甲○○於86
    年11月24日入監合併執行上揭徒刑及上揭假釋經撤銷之殘刑
    1 年4 月25日，嗣於89年4 月8 日因縮短刑期假釋出監，迨
    於91年10月17日縮刑期滿假釋未經撤銷以執行完畢論。
二、詎甲○○仍不知悔改，明知具有殺傷力之槍枝為違禁物，未
    經許可，不得持有，竟基於未經許可持有具殺傷力改造手槍
    之犯意，於94年9 月4 日14時許，在屏東縣東港鎮○○里○
    ○路嘉蓮宮前，由綽號「大胖賢」之成年男子（為警調閱口
    卡後，經指認為「蔡志賢」，因屢傳未到而經檢察官通緝）
    交付業已換裝土造金屬槍管之仿德號WATHER廠PPK/S 型半自
    動手槍製造之玩具手槍1 枝，囑託甲○○處理生銹問題，甲
    ○○則受託保管而寄藏之，迄同年9 月5 日15時許，為警查
    覺可疑，在屏東縣新園鄉○○村○○路永盛加油站前盤查甲
    ○○駕駛之車牌號碼2973－MF號自用小客車而查獲，並扣得
    以牛皮紙袋包裝之上開改造手槍1 枝（含彈匣1 個）及不具
    殺傷力之土造子彈3 顆。
三、案經屏東縣警察局東港分局報告臺灣屏東地方法院檢察署檢
    察官偵查起訴。
    理  由
一、訊據被告甲○○固坦承於上揭時地為警於上開自小客車腳踏
    板處查獲1 紙牛皮紙袋內置有上開改造手槍1 枝及不具殺傷
    力之土造子彈3 顆，惟矢口否認有何寄藏改造手槍犯行，辯
    稱：上開牛皮紙袋是綽號「大胖賢」之男子交給伊，要伊幫
    忙處理生銹的問題，伊告訴他伊沒有辦法幫忙，他叫伊先行
    保管，去東港回來再跟伊拿，伊才放在車子的腳踏板，伊沒
    有打開牛皮紙袋過，更沒有射擊過云云。惟查：
(一)被告雖以上揭情詞置辯，核其分別於警詢中供稱：當時綽號
    「大胖賢」之男子只告訴伊這是1 把玩具手槍，看伊能不能
    幫忙處理（協助車床），後來伊告訴他沒辦法幫忙，他叫伊
    先行保管，待他去東港買東西後再回來取等語（見警卷第3
    頁）及我只是在上路遇到綽號「大胖賢」，沒有辦法聯絡他
    等語（見警卷第6 頁）；於偵查中供稱：「蔡志賢」說要買
    一下東西，馬上回頭過來拿，後來「蔡志賢」沒有來拿，伊
    也因為工作繁忙，所以該牛皮紙袋就放在上述同一位置而被
    警查獲等語（見偵字第4961號卷第26頁）；本院審理時供稱
    伊與「蔡志賢」係開車經過時遇到，「蔡志賢」跟伊說是玩
    具槍不能擊發委託伊處理一下，和「蔡志賢」是因為他來修
    理2 次東西才認識的等語可知，被告既與「蔡志賢」非為熟
    識之朋友，就「蔡志賢」之真實姓名、聯絡方式亦不知悉等
    語明確。則衡諸常情，在被告有修理船外機曾使用車床的技
    術經驗下，對於簡易機械修理應略有涉獵，且在綽號「大胖
    賢」之男子告知牛皮紙袋裝有手槍而該手槍有無法擊發之問
    題，倘被告未能拆開查看該手槍之情形以辨析為玩具手槍或
    改造手槍下，如何能確認非其所能修理。又倘綽號「大胖賢
    」之男子僅因為玩具手槍有生銹不能擊發之情為真時，依常
    理應找所販售玩具手槍之商家或是玩具槍販賣店家代為處理
    ，而找自承無修理槍枝經驗又與其不相熟識之被告處理；況
    果綽號「大胖賢」之男子所交付者僅係玩具手槍，何以需如
    此慎重處理生銹或不能擊發之問題，且竟任意交由被告保管
    ，亦未留下聯絡方式即離去。此外，在政府大力嚴查槍枝之
    情形下，吾人對持有違禁物之警覺性應較一般物品為高，被
    告竟為收受手槍後未再查看內容物之性質確認即貿然受託保
    管更顯悖常情。
(二)再者，扣案上揭槍彈所查獲之位置係位於駕駛座踩油門之腳
    踏板處，此經被告於本院審理時供述詳實，則上開槍彈係置
    於隱密處，不欲使人發覺之意甚明；且該槍已換裝金屬槍管
    之槍枝，槍柄亦為金屬材質，並非塑膠槍管之槍枝，亦有查
    獲槍枝相片1 幀在卷可按，與玩具手槍重量應有明顯不同，
    被告亦自承已親手接過裝有系爭手槍之牛皮紙袋，足徵被告
    應已就系爭手槍之性質有所認識，而隱為綽號「大胖賢」之
    男子受託而允為保管，已構成寄藏行為無訛。
(三)又扣案之上揭改造手槍1 枝（槍枝管制編號0000000000），
    經送請內政部警政署刑事警察局鑑定結果，認係由仿WATHER
    廠PPS/S 型半自動手槍製造之玩具手槍換裝土造金屬槍管而
    成之改造手槍，機械性能良好，可擊發適用子彈，認具殺傷
    力等情，認具殺傷力，此有該局94年9 月16日刑鑑字第
    0940138819號槍彈鑑定書1 份在卷可按（見核退字第636 號
    偵查卷第29頁），則扣案之改造手槍具有殺傷力等情，應堪
    認定。
(四)綜上所述，被告所辯，顯與常情不符，不足採信。從而，本
    件事證明確，被告非法寄藏扣案改造手槍及子彈之犯行堪以
    認定。
二、論罪科刑
(一)按修正後刑法第2 條第1 項規定：「行為後法律有變更者，
    適用行為時之法律。但行為後之法律有利於行為人者，適用
    最有利於行為人之法律」。查被告行為後，刑法第33條第5
    款修正規定「罰金：新臺幣一千元以上，以百元計算之。」
    ，與修正前刑法第33條第5 款規定「罰金：一元以上。」不
    同，比較新舊法結果，就槍砲彈藥刀械管制條例第12條第4
    項、第13條第4 項之併科罰金刑部分，自以修正前刑法所定
    罰金刑之下限較有利於行為人，應依刑法第2 條第1 項前段
    規定適用修正前之刑法。
(二)核被告甲○○所為，係犯槍砲彈藥刀械管制條例第8 條第4
    項之未經許可持有可發射子彈具有殺傷力之改造手槍罪。查
    被告前於82年間因肅清煙毒條例案件，經臺灣臺中地方法院
    以83年度訴字第816 號判決判處應執行有期徒刑3 年5 月，
    又經臺灣高等法院臺中分院以83年度上訴字第3273號判決上
    訴駁回確定，被告於84年1 月20日入監執行，而於85年5 月
    22 日 因縮短刑期假釋出監（殘刑1 年4 月25日）；又於86
    年間之假釋期間，因贓物案件，經臺灣南投地方法院以86年
    度訴字第336 號判決判處有期徒刑4 月確定；再於同年間因
    肅清煙毒條例案件，經臺灣南投地方法院以86年度訴字第
    213 號判決判處有期徒刑3 年4 月確定；復於同年間因違反
    麻醉藥品管理條例案件，經臺灣南投地方法院以86年度易字
    第576 號判決判處有期徒刑6 月，上訴經臺灣高等法院臺中
    分院以86年度上易字第2134號判決撤銷改判處有期徒刑10月
    確定，上揭三案經臺灣高等法院臺中分院以87年度聲字第
    377 號裁定定應執行有期徒刑4 年1 月確定，被告於86年11
    月24日入監合併執行上揭徒刑及上揭假釋經撤銷之殘刑1 年
    4 月25日，嗣於89年4 月8 日因縮短刑期假釋出監，迨於91
    年10月17日縮刑期滿假釋未經撤銷以執行完畢論等情，有臺
    灣高等法院被告前案紀錄表1 份在卷可稽，其於受有期徒刑
    之執行完畢，5 年以內再故意犯本件有期徒刑以上之罪，不
    論依修正前之刑法第47條，或修正後之刑法第47條第1 項之
    規定，均構成累犯，對被告而言並無有利或不利之情形，自
    不生新舊法比較之問題，逕依修正後刑法第47條第1 項，論
    以累犯，並加重其刑。爰審酌被告未經許可寄藏上開改造手
    槍，未繳交治安機關，嚴重危害社會安全，兼衡其持有手槍
    及子彈之數量，持有之動機、目的，惟未具體造成危害，及
    犯罪後坦承犯行，態度尚可等一切情狀，量處如主文所示之
    刑；再被告行為後，刑法第42條關於易服勞役之規定亦經修
    正公佈施行，罰金罰鍰提高標準條例第2 條亦經刪除，修正
    前刑法第42條第2 項規定：「易服勞役以一元以上三元以下
    ，折算一日。但勞役期限不得逾六個月。」；刪除前罰金罰
    鍰提高標準條例第2 條規定：「依刑法第四十一條易科罰金
    或第四十二條第二項易服勞役者，均就其原定數額提高為一
    百倍折算一日；法律所定罰金數額未依本條例提高倍數，或
    其處罰法條無罰金刑之規定者，亦同。」，則本件被告行為
    時之易服勞役折算標準，應以銀元300 元折算1 日，經折算
    為新臺幣後，應以新臺幣900 元折算為1 日，惟修正後刑法
    第42條第3 項規定：「易服勞役以新臺幣一千元、二千元或
    三千元折算一日。但勞役期限不得逾一年。」，比較修正前
    後之易服勞役折算標準，修正後刑法第42條第3 項前段之規
    定較有利於被告，依刑法第2 條第1 項但書之規定，應依修
    正後刑法第42條第3 項前段之規定，諭知易服勞役之折算標
    準，併此敘明。
(三)扣案之由仿德國WATHER廠PPK/S 型半自動手槍製造之玩具手
    槍換裝土造金屬槍管而成之改造手槍1 枝（含彈匣1 個，槍
    枝管制編號：0000000000號），為違禁物，不問屬於犯罪行
    為人與否，應依刑法第38條第1 項第1 款之規定宣告沒收。
    至扣案之土造子彈3 顆，業經採樣1 顆鑑驗而試射，無法擊
    發認不具殺傷力，而非違禁物，且與本案犯罪無關，爰均不
    併予宣告沒收，併此敘明。
據上論斷，應依刑事訴訟法第299 條第1 項前段，槍砲彈藥刀械
管制條例第8 條第4 項，刑法第11條前段、第2 條第1 項、第42
條第3 項、第38條第1 項第1 款、第47條第1 項，判決如主文。
本案經檢察官鍾仁松到庭執行職務。
中    華    民    國    95    年    12    月    7     日
                  刑事第二庭  審判長法  官  羅森德
                                    法  官  陳松檀
                                    法  官  陳海寧
以上正本證明與原本無異。
如不服本判決應於收受本判決送達後10日內向本院提出上訴書狀
，其未敘述上訴理由者，並得於提起上訴後10日內向本院補提理
由書狀（均須按他造當事人之人數附繕本）「切勿逕送上級法院
」
中    華    民    國    95    年    12    月    20    日
                                    書記官  劉淑蓉
附錄本案論罪科刑法條全文
槍砲彈藥刀械管制條例第8條第4項
未經許可，持有、寄藏或意圖販賣而陳列第 1 項所列槍枝者，處
 3 年以上10年以下有期徒刑，併科新臺幣700 萬元以下罰金。


司法院資訊處製作；財團法人民間司法改革基金會備份。
